【裁判字號】    97,交抗,735
【裁判日期】    970707
【裁判案由】    違反道路交通管理處罰條例
【裁判全文】
臺灣高等法院交通事件裁定             97年度交抗字第735號
抗  告  人    甲  ○
即受處分人
上列抗告人因違反道路交通管理處罰條例案件，不服臺灣臺北地
方法院，中華民國九十七年五月二十三日所為裁定（九十七年度
交聲字第一二七二號），提起抗告，本院裁定如下：
    主  文
抗告駁回。
    理  由
一、本件原處分、異議及原裁定意旨均詳如原裁定書所載（如附
    件）。
二、抗告人即受處分人甲○抗告意旨略以：抗告人及福倫交通公
    司均尚未接到臺北市交通裁決所寄發之裁決書，先為異議為
    何也是抗告人的錯？又抗告人被舉發當日是重慶北路由北向
    南，在歸綏街口等紅燈變綠燈後右轉，警員攔停說我違規右
    轉未使用方向燈，抗告人與警員理論後，警員就如同監理單
    位驗車般，要求打開後車箱、踩煞車、打遠光燈、打門邊燈
    號，之後警員又親手拆下車頂燈的塑膠燈殼，然後拍照，我
    的車頂燈罩有固定夾，又有燈座卡筍卡住，連機械式洗車機
    都沒辦法移動，為維護本人權益，故提起抗告云云。
三、按「受處分人，不服第八條主管機關所為之處罰，得於接到
    裁決書之翌日起二十日內，向管轄地方法院聲明異議」，道
    路交通管理處罰條例第八十七條著有明文，準此，須待主管
    機關已依法裁決後，受處分人不服裁決，始得依上開規定聲
    明異議，如主管機關根本尚未裁決，則無從聲明異議。又按
    交通法庭認聲明異議不合法律上之程式者，應以裁定駁回之
    ，道路交通案件處理辦法第十八條前段亦定有明文。
四、經查：本件抗告人於民國九十七年三月二十日晚間十一時五
    十五分許，駕駛車號9D-289號營業小客車行經甘州街及歸綏
    街口時，經員警攔停舉發車頂燈未依規定裝置（未固定）違
    規，並開具舉發單，抗告人已為申訴，惟臺北市交通事件裁
    決以前開違規裁處對象應為車行，且亦尚未為何裁處，此有
    該所九十七年五月十二日北市裁三字第09735465400號函一
    件在卷可參，乃本件抗告人之申訴，既尚未經主管機關裁處
    是否處罰？處罰對象為何？及其處罰依據？則抗告人即遽以
    異議，揆諸前開法律規定，其異議顯不合法定程式且屬無可
    補正，乃原審駁回其異議，洵屬適法，是抗告人不諳法令猶
    執前詞抗告，顯無理由，應予駁回。
五、據上論結，應依道路交通案件處理辦法第二十六條，刑事訴
    訟法第四百十二條，裁定如主文。
中    華    民    國   九十七   年   七   月    七   日
                  刑事第六庭審判長法  官  林堭儀
                                  法  官  郭豫珍
                                  法  官  陳玉雲
以上正本證明與原本無異。
不得再抗告。
                                  書記官  陳思云
中    華    民    國    97    年    7     月    8     日
附件：
臺灣臺北地方法院交通事件裁定        97年度交聲字第1272號
異  議  人
即受處分人  甲○  男  55歲（民國○○年○月○日生）
                  身分證統一編號：Ｚ000000000號
                  住宜蘭縣員山鄉○○村○○路○段449巷5號
                  居臺北縣三重市○○街161號1樓
上列異議人因違反道路交通管理處罰條例案件，對於臺北市交通
事件裁決所民國九十七年三月二十八日所為之北市裁三字第0973
3796310號函，聲明異議，本院裁定如下：
    主  文
異議駁回。
    理  由
一、按受處分人不服道路交通管理處罰條例第八條主管機關所為
    之處罰者，依同條例第八十七條第一項規定，得於收到裁決
    書之翌日起二十日內，向管轄地方法院聲明異議。次按道路
    交通案件處理辦法所稱之交通案件，係指違反道路交通管理
    處罰條例經公路主管機關或警察機關或其聯合設置之裁決機
    關處罰後，聲明異議之案件。交通法庭認為聲明異議不合法
    律上之程式者，應以裁定駁回之，道路交通案件處理辦法第
    二條第一款、第十八條前段分別定有明文。準此，受處分人
    不服道路交通管理處罰條例第八條主管機關所為之處罰，須
    於接到裁決書後始得向法院聲明異議，未經裁決機關裁決之
    案件，即非道路交通案件處理辦法所稱之交通案件，不得逕
    予聲明異議，否則即難認其異議合於法律上之程式。
二、經查，本件異議人即受處分人甲○於民國九十七年三月二十
    日晚間十一時五十五分許，駕駛車號9D-289號營業小客車行
    經甘州街及歸綏街口時，因車頂燈未依規定裝置（未固定）
    ，經臺北市政府警察局大同分局警員於同日以北市警交字第
    AEW322384號舉發違反道路交通管理事件通知書掣單舉發，
    異議人不服，於同年三月二十六日向臺北市交通事件裁決所
    提出申訴，經該所於九十七年三月二十八日以北市裁三字第
    09733796310號函函轉異議人申訴書予臺北市政府警察局中
    山分局表示意見，經中山分局函轉大同分局後，由臺北市政
    府警察局大同分局於九十七年四月十四日以異議人違規行為
    明確函覆臺北市交通事件裁決所調查結果等情，有卷附舉發
    通知單、申訴狀、臺北市交通事件裁決所九十七年三月二十
    八日北市裁三字第09733796310號函、臺北市政府警察局大
    同分局九十七年四月十四日北市警同分交字第09732275100
    號書函各一份可按。惟該案經本院依法向臺北市交通事件裁
    決所函詢之結果，迄今仍未經該管公路主管機關裁決，有臺
    北市交通事件裁決所九十七年五月十二日北市裁三字第0973
    5465400號臺北市交通事件裁決所對違反道路交通管理事件
    不服裁決聲明異議案件移送書一紙在卷可稽，至該所雖稱本
    案處罰對象為汽車所有人福倫交通有限公司，並非本件異議
    人甲○，甲○並非受處分人云云，並提出異議人甲○之臺北
    市裁決所汽車駕駛人螢幕列印一紙為證，然依卷附舉發通知
    書所載，其駕駛人（或行為人）姓名欄，確係以異議人甲○
    之名義為舉發，是本件應無非受處分人為聲明異議之情形，
    附此敘明。惟揆諸前揭法條之意旨，異議人對未經交通主管
    機關裁決之交通事件逕向本院聲明異議，因其異議為不合法
    律上之程式，且無從補正，仍應予駁回。
三、據上論斷，應依道路交通案件處理辦法第十八條前段，裁定
    如主文。
中    華    民    國     97     年    5     月   23   日
            臺灣臺北地方法院交通法庭
                                          法  官  劉秀君
上正本證明與原本無異。
如不服本裁定，應於裁定送達後5日內向本院提出抗告狀。
                                          書記官  吳俊龍
中    華    民    國     97     年    5     月   23   日


司法院資訊處製作；財團法人民間司法改革基金會備份。
